臺灣基隆地方法院基隆簡易庭民事判決
111年度基簡字第460號
原      告  孫亮德  

訴訟代理人  陳仲豪律師
被      告  張延凱  

上列當事人間請求損害賠償事件，原告就本院民國110年度交易
字第87號過失傷害案件提起刑事附帶民事訴訟，經本院刑事庭以
民國110年度交重附民字第3號裁定移送而來，本院於民國111年6
月15日辯論終結，判決如下：
    主      文
被告應給付原告新臺幣柒拾捌萬零柒佰陸拾肆元，及自民國一百
一十年八月四日起至清償日止，按週年利率百分之五計算之利息
。
原告其餘之訴駁回。
訴訟費用新臺幣壹仟元，其中新臺幣伍佰元由被告負擔，餘由原
告負擔。
本判決第一項得假執行。但被告如以新臺幣柒拾捌萬零柒佰陸拾
肆元為原告預供擔保，得免為假執行。
原告其餘假執行之聲請駁回。
    事實及理由
一、按訴狀送達後，原告不得將原訴變更或追加他訴，但請求之
    基礎事實同一者、擴張或減縮應受判決事項之聲明者，不在
    此限，民事訴訟法第255條第1項第2款、第3款定有明文。查
    原告本係起訴請求被告給付新臺幣（下同）10,409,531元，
    及自刑事附帶民事起訴狀繕本送達翌日起至清償日止，按週
    年利率5%計算之利息（參見民國110年度交重附民字第3號卷
    【下稱附民卷】第3頁）；嗣則陸續具狀或當庭變更聲明（
    參見本院卷第113頁、第129頁、第130頁、第133頁、第197
    頁、第213頁至第214頁），並於111年6月8日提出民事減縮
    聲明暨綜合辯論意旨狀，最後一次更正本件應受判決事項之
    聲明，求為判命被告給付2,311,528元，及自起訴狀繕本送
    達翌日起至清償日止，按週年利率5%計算之利息（參見本院
    卷第227頁至第229頁）。核其所為更異，尚屬應受判決事項
    聲明之擴張或減縮，且其請求之基礎事實同一，合於上開規
    定，應予准許。
二、原告主張：
    被告於109年12月7日下午7時左右，駕駛BGV-3075號自用小
    客車，沿基隆市○○區○○路000巷○○○巷00號附近（下稱肇事地
    點），疏未注意前方來車，兼未減速慢行，且未注意會車間
    隔不得少於半公尺，旋因閃避右前方之臨停車輛，貿然切往
    左側道路繼續前駛，適有原告騎乘SDH-477號普通輕型機車
    沿對向駛抵肇事地點，被告車輛遂與原告機車發生擦撞，導
    致原告人車倒地並受有頸部挫傷併頸椎神經壓迫、胸部挫傷
    、右手肘挫傷、左膝部挫傷、頭部鈍挫傷、左腳踝挫傷等身
    體傷害（下稱系爭身體傷害）；因事發迄今，原告所受損害
    一概未獲任何填補，是原告乃本於侵權行為之法律關係，請
    求被告賠償❶原告已支出之醫藥費1,960元；❷原告未來必需
    進行2次手術之預估支出500,000元；❸原告往返醫院診療而
    須支出之交通費6,660元；❹原告不能工作之財產損失158,12
    0元（車禍翌日計至110年5月31日）；❺原告勞動能力減損17
    %之財產損失630,953元（110年6月1日計至125年4月22日）
    ；❻原告機車回復原狀之修繕費13,835元；❼精神慰撫金1,00
    0,000元。以上金額合計2,311,528元，並聲明：被告應給付
    原告2,311,528元，及自起訴狀繕本送達之翌日起至清償日
    止，按週年利率5%計算之利息；願供擔保，請准宣告假執行
    。
三、被告答辯：
　　被告同意將「❶已支出之醫藥費1,960元；❷未來手術預估之
    費用500,000元；❸往返醫院診療之交通費6,660元」等三項
    ，認列為原告因系爭事故所受損害之範圍，然原告主張「❹
    不能工作損失158,120元；❺勞動能力減損17%損失630,953元
    ；❻機車修繕費13,835元；❼精神慰撫金1,000,000元」等四
    項，或嫌金額過高，或未見舉證其實。且兩造就系爭事故之
    發生均有過失，故被告賠償責任應按兩造之過失比例予以酌
    減。
四、本院判斷：
  ㈠查被告於109年12月7日下午7時左右，駕駛BGV-3075號自用小
    客車，沿基隆市中山區復興路259巷駛抵「未劃設分向標線
    」之肇事地點，見其前方右側有車輛臨停，遂於疏未注意車
    前狀況以及會車相互間隔不得少於半公尺之情形下，貿然偏
    轉駕駛角度從而靠左行駛，適有原告騎乘SDH-477號普通輕
    型機車沿對向駛抵肇事地點，見狀同亦疏未注意車前狀況以
    及會車間隔是否充足，旋執意按其原先行向繼續前駛，被告
    車輛遂與原告機車發生擦撞，原告因而人車倒地並受有系爭
    身體傷害，嗣刑事法院乃以110年度交易字第87號刑事判決
    ，論被告犯過失傷害罪，並就被告處相應之拘役刑在案。此
    首有本院110年度交易字第87號刑事判決（本院卷第13頁至
    第16頁）在卷可稽，並經本院職權查詢臺灣高等法院被告前
    案紀錄暨調取上開刑事案卷確認屬實，復據被告自認在卷（
    本院卷第79頁、第80頁）。至原告雖否認過失（本院卷第80
    頁），宣稱其騎乘機車業已貼近右側民宅，故其應已盡量閃
    躲迴避云云（本院卷第123頁、第143頁、第239頁），然細
    繹員警獲報到場蒐證所製作之A3類道路交通事故調查報告表
    、現場照片、基隆市警察局道路交通事故現場草圖等刑案卷
    證（臺灣基隆地方檢察署110年度軍偵字第14號偵查卷第45
    頁至第59頁、110年度他字第164號偵查卷第55頁至第71頁、
    第75頁），首即可見事故發生以前，被告駕駛車輛沿復興路
    259巷往肇事地點行駛，斯時「其前方右側已有車輛臨停（
    下稱路障車）」，而騎乘機車迎面駛來之原告，於其臨近肇
    事地點之時，亦「無」不能查知「被告礙於路障車而有靠左
    行駛必要」之客觀可能；再參照被告行車紀錄器所攝錄擷取
    之格放照片（本院110年度交易字第87號卷第49頁至第50頁
    ），以及刑事法院就被告行車紀錄器攝錄內容之勘驗結果（
    同上卷第42頁至第43頁），亦明確可見：❶事發當時雖係「
    夜間」，然兩造均已開啟車燈，肇事地點亦有路燈照明，而
    可認兩造視距均稱良好，而「無」視野不清以致不能正確判
    斷路況之情事；❷肇事地點乃「路寬有限」之一般巷弄，復
    有路障車於其間臨停（下稱臨停處），故兩造車輛若於臨停
    處行駛交會（會車），縱使彼等各自緊靠右側行駛（亦即被
    告右靠障礙車行駛、原告右靠民宅行駛），客觀上亦難「維
    持半公尺以上之相互間隔」（因路障車原已占用巷道之部分
    路幅）；❸兩造於其視野足可明確判斷「臨停處『無法維持半
    公尺以上相互間隔』」之情形下，猶執意按彼等原先行向繼
    續前駛（兩造均不願停讓他方先行通過臨停處），並於臨停
    處交會（會車）終至兩車發生碰撞為止。是予兩相對照，本
    件當可合理推認「被告疏未注意車前狀況以及會車間隔」，
    雖為上揭交通事故之肇事原因，然原告明知「臨停處『無法
    維持半公尺以上相互間隔』」，猶「無視臨停處之會車間隔
    不足，執意按其原先行向繼續前駛（不願停讓被告先行通過
    ）」，同樣亦為上揭交通事故之肇事原因。
  ㈡按「汽車行駛時，駕駛人應注意車前狀況及兩車並行之間隔
    ，並隨時採取必要之安全措施，不得在道路上蛇行，或以其
    他危險方式駕車。」「汽車交會時，應依下列規定：會車
    相互之間隔不得少於半公尺。」道路交通安全規則第94條第
    3項、第100條第5款定有明文。又上開規定旨在保障公眾行
    車安全，核屬保護他人之法律，倘有違反，即應推定為有過
    失（民法第184條第2項規定參照）。查肇事地點係未經劃設
    分向標線且「路寬有限」之一般巷弄，復有路障車於其間臨
    停，客觀上顯然「無法維持半公尺以上」之會車間隔，是兩
    造執意按彼等原先行向繼續前駛（均不願停讓他方先行通過
    ），終至於臨停處交會（會車）碰撞，自均明確違反道路交
    通安全規則之上揭規定，而可認兩造互有過失甚明。第按因
    故意或過失，不法侵害他人之權利者，負損害賠償責任；汽
    車、機車或其他非依軌道行駛之動力車輛，在使用中加損害
    於他人者，駕駛人應賠償因此所生之損害，民法第184條第1
    項前段、第191條之2前段亦有明定。本件被告既違反交通法
    規以致事故發生，則被告之過失行為與原告因系爭事故所受
    之損害間，當然具有相當因果關係，準此，被告自應依法對
    原告負過失侵權行為之損害賠償責任。茲就原告主張之損害
    範圍，逐項審酌如下：
  ⒈已支出之醫藥費1,960元：
　　原告主張系爭事故發生後，其先經送往長庚醫療財團法人基
    隆長庚紀念醫院（下稱基隆長庚醫院）急診外科接受救治，
    復因系爭身體傷害而經轉至腦神經外科持續觀察追蹤，並需
    來回前往急診內科掛號求診，其間總計支出醫藥費1,960元
    乙情，業經提出長庚醫療財團法人基隆長庚紀念醫院109年1
    2月16日、109年12月17日、109年12月21日、109年12月23日
    、110年7月13日、110年8月3日診斷證明書（附民卷第33頁
    、第35頁、第37頁、第39頁、第187頁、本院卷第149頁）、
    基隆長庚紀念醫院費用收據（附民卷第71頁至第75頁、第81
    頁至第85頁、第89頁至第91頁、第101頁、第111頁、第119
    頁、第125頁、第149頁、第155頁）為證，並經被告同意認
    列為原告因系爭事故所受之損害範圍（本院卷第215頁），
    從而，本院自應逕認原告關此醫療支出，俱為系爭事故所生
    醫療行為之必要支出。
  ⒉未來手術之預估支出500,000元：
　  原告主張其因系爭身體傷害，經基隆長庚醫院建議進行手術
    治療，預估施作手術2次、每次手術費用（含自費耗材費）
    約250,000元，故原告未來手術預估尚須支出500,000元【計
    算式：250,000元×2次＝500,000元】，除經原告提出長庚醫
    療財團法人基隆長庚紀念醫院110年8月3日診斷證明書（本
    院卷第149頁）為證，並經本院向基隆長庚醫院函詢屬實，
    有長庚醫療財團法人基隆長庚紀念醫院111年1月3日長庚院
    基字第1101250229號函（本院卷第61頁）存卷為憑，且經被
    告同意認列為原告因系爭事故所受之損害範圍（本院卷第21
    5頁至第216頁），從而，本院亦應逕認原告關此未來之預估
    支出，同為系爭事故所生醫療行為之必要支出。
  ⒊往返醫院診療之交通費6,660元：
　　原告主張其往返就醫以致衍生額外車資，乃以其「就醫趟次
    與往返里程」，推估其就醫車資應係6,660元乙情，業據提
    出計程車車資試算網頁列印紙本（本院卷第151頁）、基隆
    長庚紀念醫院費用收據（附民卷第71頁至第75頁、第81頁至
    第85頁、第89頁至第91頁、第101頁、第111頁、第119頁、
    第125頁、第149頁、第155頁）、基隆長庚醫院診斷證明書
    （附民卷第23頁至第54頁、本院卷第149頁）等件為佐，並
    經被告同意認列為原告因系爭事故所受之損害範圍（本院卷
    第216頁），從而，本院同應逕認原告關此車資支出，為原
    告因系爭事故所受損害無疑。
  ⒋不能工作之損失158,120元：
  ⑴原告主張其於系爭事故發生前，乃駕駛計程車攬客維生乙情
    ，業經原告提出計程車駕駛人執業登記證（附民卷第229頁
    ）為據，經核無訛；而原告因系爭身體傷害致須休養（不能
    工作）直至110年5月31日為止，亦據原告提出長庚醫療財團
    法人基隆長庚紀念醫院110年7月13日、110年8月3日診斷證
    明書（附民卷第187頁、本院卷第149頁）為憑。是予兩相參
    照，原告主張其因系爭身體傷害以致不能工作5個月又24日
    （事故翌日即109年12月8日計至110年5月31日）乙情，自屬
    有據而堪採信。
  ⑵原告主張其駕駛計程車攬客維生之每月淨利為27,262元，業
    經提出交通部109年10月編印之計程車營運狀況調查報告（
    本院卷第243頁至第249頁）為證；因交通部調查結果顯示，
    108年北部地區計程車司機之月平均營業收入為47,739元，
    月平均營業成本為20,477元，兼之被告未能提出「足佐原告
    營收或支出，低於或高於交通部調查所得平均值」之適切反
    證，則原告本於交通部調查所得上開成果，主張其攬客維生
    每月平均獲利27,262元【計算式：47,739元－20,477元＝27,2
    62元】，亦有所本而堪採信。
  ⑶承前⑴⑵所述，原告於系爭事故發生前，駕駛計程車攬客維生
    ，每月可獲淨利27,262元，今因系爭身體傷害以致不能工作
    5個月又24日，依此核算，原告因系爭事故所導致之工作損
    失，總計應為158,120元【計算式： 27,262元×5＋27,262元×
    24/30＝158,120元，小數點以下四捨五入】。從而，原告主
    張其因被告過失以致不能工作，遂生財產損失158,120元，
    尚屬合理而為可採。
  ⒌勞動能力減損17%之損失630,953元：
　⑴承前㈠所述，原告因系爭事故以致受有系爭身體傷害；而本院
    依兩造合意（本院卷第84頁），囑託長庚醫療財團法人林口
    長庚紀念醫院（下稱林口長庚醫院）就原告勞動能力進行評
    估鑑定之結果，則據覆稱：「…依病歷所載，病患孫君（意
    指原告）於111年3月23日至本院職業醫學科門診接受勞動力
    減損評估，經專科醫師依病人現況進行理學檢查、問診及病
    歷審閱及神經電學檢查（111年4月11日）顯示第8頸椎/第1
    胸椎神經根病變，綜合各項評估，病人因第5-7節頸椎椎間
    盤突出，尚有左肩頸痛、左臂麻及無力等症狀；根據美國醫
    學會障害指引評估，加以綜合病人賺錢能力、職業及年齡予
    以調整計算鑑定後，其勞動能力減損17%」（以上摘自本院
    卷第171頁），有林口長庚醫院111年4月21日長庚院林字第1
    110250172號函暨勞動力減損比例計算表（本院卷171頁至第
    173頁）在卷可稽。從而，原告依憑上揭鑑定結果，主張其
    勞動能力因系爭事故致減損17%乙情，應為可採。
  ⑵承前⒋⑵所述，原告於系爭事故發生前，駕駛計程車攬客維生
    ，每月可獲淨利27,262元；參酌道路交通安全規則第52條之
    1第1項規定：「逾68歲小型車職業駕駛人及汽車運輸業所屬
    逾65歲大型車職業駕駛人，前一年內未受吊扣駕駛執照處分
    且依第64條之1規定體格檢查判定合格者，經檢附通過汽車
    駕駛人認知功能測驗或無患有失智症證明文件，得換發有效
    期間一年之職業駕駛執照，或於職業駕駛執照以每年加註方
    式延長有效期間，『小型車職業駕駛執照至年滿70歲止』；大
    型車職業駕駛執照至年滿68歲止。」原告法定強制退休年齡
    應係70歲。因原告乃55年4月23日生，系爭事故則於109年12
    月7日發生，計至125年4月22日原告屆法定強制退休年齡70
    歲之時，原告應可工作15年4個月又15日，扣除原告已請求5
    個月又24日無法工作之損失，原告應尚有14年10個月又21日
    勞動能力減損之損害，兼之系爭事故發生前，原告每月可獲
    淨利27,262元，今遇系爭事故以致勞動能力減損17%，是原
    告每年因勞動能力減損所受之損害，應為55,614元【計算式
    ：27,262元×12個月×17%＝55,614元，小數點以下四捨五入】
    ，依第一年不扣除中間利息之年別5%複式霍夫曼計算法予以
    核算，原告得一次請求被告賠償之勞動能力減損為630,953
    元【計算式：55,614×10.00000000+(55,614×0.00000000)×(
    11.00000000-00.00000000)。小數點以下四捨五入】。是原
    告主張其勞動能力減損17%之損失合計630,953元，亦與卷存
    事證相符而有理由。
  ⒍機車修繕費13,835元：
    原告主張SDH-477號普通輕型機車（下稱系爭機車）因系爭
    事故而有損害，回復原狀之必要修繕費用總計30,345元（含
    零件18,345元、工資12,000元）等情，業據提出與其主張相
    符之正立工作室估價單（本院卷第253頁至第255頁）為據，
    經核無訛；因系爭機車為87年出廠（參見本院卷第157頁之
    行車執照），計至系爭事故發生日即109年12月7日，其使用
    時間顯然已逾「行政院公布之耐用年數三年」（財政部106
    年2月3日台財稅字第10604512060號函附之固定資產耐用年
    數表參看），倘依定率遞減法計算，系爭機車之零件部分，
    每年折舊千分之五三六，但其最後一年之折舊額，加歷年折
    舊累計額，其總和不得超過該資產成本額十分之九，故系爭
    機車之零件殘值，應逕以其成本十分之一計算，而為1,835
    元【計算式：18,345元÷10＝1,835元，小數點以下四捨五入
    】，再加上不應計列折舊之工資12,000元，堪認系爭機車因
    系爭事故以致受損減少之價額為13,835元【計算式：1,835
    元＋12,000元＝13,835元】。從而，原告自行扣減零件折舊，
    於系爭機車減少之價額範圍以內，主張其受有13,835元之損
    害，尚屬合理並為可採。
  ⒎精神慰撫金1,000,000元：
    按關於慰撫金之多寡，應以被害人精神上所受之苦痛為準據
    ，亦應審酌被害人之地位、家況及加害人之地位，俾資為審
    判之依據，故應就兩造之身分、職業、教育程度、財產及經
    濟狀況，用以判斷非財產上損害之慰撫金數額（最高法院48
    年度台上字第1982號判例意旨、86年度台上字第511號判決
    意旨參照）。蓋慰藉金係以精神上所受無形之痛苦為準，非
    如財產損失之有價額可以計算，究竟如何始認為相當，自應
    審酌被害人及加害人之地位、家況、並被害人所受痛苦之程
    度、與其他一切情事，定其數額。本院審酌兩造年齡、學歷
    、經歷、財力、資力，兼衡量原告因系爭身體傷害而需休養
    ，不能工作期間長達5個月又24日，復經林口長庚醫院鑑定
    勞動力減損17%，是其日常生活連帶受影響之程度，乃至勞
    動能力減損對原告之心靈打擊等一切情狀，認原告請求精神
    慰撫金即非財產上之損害賠償，以250,000元為相當。是原
    告請求精神慰撫金250,000元，為有理由；至逾此範圍之請
    求，則屬過高，不應准許。
  ⒏縱上，原告因系爭事故所受財產及非財產上之損害，總計1,5
    61,528元【計算式：已支出之醫藥費1,960元＋未來手術預估
    支出500,000元＋就醫車資6,660元＋不能工作損失158,120元＋
    勞動能力減損損失630,953元＋機車修繕支出13,835元＋精神
    慰撫金250,000元＝1,561,528元】。
  ㈢末按損害之發生或擴大，被害人與有過失者，法院得減輕賠
    償金額或免除之；前二項之規定，於被害人之代理人或使用
    人與有過失者，準用之，民法第217條第1項、第3項分別定
    有明文。又民法第217條第1項規定，目的在謀求加害人與被
    害人間之公平，倘受害人於事故之發生亦有過失，由加害人
    負全部賠償責任，未免失諸過酷，是以賦與法院得不待當事
    人主張，減輕其賠償金額或免除之職權。換言之，基於過失
    相抵之責任減輕或免除，非僅為抗辯之一種，亦可使請求權
    全部或一部為之消滅，故裁判上得以職權斟酌之（最高法院
    85年台上字第1756號判例意旨參照）。查兩造明知「臨停處
    『無法維持半公尺以上相互間隔』」，猶「無視臨停處之會車
    間隔不足，執意按其原先行向繼續前駛（不願停讓被告先行
    通過）」，同為系爭事故之肇事原因，此業經本院論述如前
    （詳參前揭㈠所述），是原告就系爭事故之發生，當然「與
    有過失」。本院審酌兩造就系爭事故之原因力大小及其過失
    情節尚屬相當，認被告、原告各應負擔50%、50%之過失責任
    ，如此始稱允當；從而，原告因系爭事故得對被告請求賠償
    之範圍，自以1,561,528元之50%即780,764元為限（計算式
    ：1,561,528元50%＝780,764元）。
  ㈣綜上，原告基於侵權行為之法律關係，請求被告給付780,764
    元，及自起訴狀繕本送達翌日即110年8月4日起至清償日止
    ，按週年利率5%計算之利息，為有理由，應予准許；至逾此
    範圍之請求，則無理由，應予駁回。
五、本件事證已臻明確，兩造其餘攻擊防禦方法及訴訟資料，經
    本院斟酌後，認均不足以影響本判決之結果，爰不予逐一論
    述。　　
六、本件係刑事附帶民事訴訟，而由本院刑事庭移送民事庭者，
    依法原毋需徵收裁判費；惟系爭機車之修繕貲費，原告尚不
    得依刑事附帶民事訴訟程序請求賠償，為期原告起訴程式之
    合法無違，原告乃向本院補繳第一審裁判費1,000元，故本
    件第一審訴訟費用確定為1,000元。本院考量兩造之勝敗比
    例，依民事訴訟法第79條規定，諭知關此費用由兩造負擔如
    主文第三項所示。
七、原告勝訴部分，係依民事訴訟法第427條第2項第11款規定，
    適用簡易程序所為被告敗訴之判決，依民事訴訟法第389條
    第1項第3款，應依職權宣告假執行，併酌情依同法第392條
    第2項規定，職權宣告被告得預供擔保而免為假執行。至原
    告敗訴部分，其假執行之聲請即失所附麗，應予駁回。
中　　華　　民　　國　　111 　年　　6 　　月　　22　　日
                       基隆簡易庭法  官   王慧惠
以上正本係照原本作成。　　　　　　　　　　　    
對於本件判決如有不服，應於收受送達後20日內向本院提出上訴
書狀，上訴於本院合議庭，並按他造當事人之人數附具繕本。如
委任律師提起上訴者，應一併繳納上訴審裁判費。
中　　華　　民　　國　　111 　年　　6 　　月　　22　　日
                                 書記官   姚安儒